臺灣新竹地方法院民事判決　　　　　　　　　　　　　九十三年度簡上字第七二號
　　上　訴　人　乙○○
　　被上訴人　　甲○○
　　訴訟代理人　余業佳
右當事人間請求遷讓房屋等事件，上訴人對於中華民國九十三年六月三十日本院竹北
簡易庭九十三年度竹北簡字第一七二號第一審判決提起上訴，本院於九十三年十月二
十七日言詞辯論終結，判決如左：
    主    文
上訴駁回。
第二審訴訟費用由上訴人負擔。
    事    實
甲、上訴人方面：
一、聲明：
  (一)原判決關於命上訴人應自民國九十三年四月二十五日起至遷讓返還新竹縣湖口
      鄉○○路三二六號房屋之日止，按月給付被上訴人新臺幣( 下同 )二萬六千元
      暨訴訟費用之裁判均廢棄。
  (二)右開廢棄部分，被上訴人在第一審之訴駁回。
  (三)第一審及第二審訴訟費用均由被上訴人負擔。
二、陳述：除與原審判決記載相同者，茲予引用外，補稱：
    上訴人向被上訴人承租其所有坐落門牌號碼：新竹縣湖口鄉○○路三二六號房屋
    ( 下稱：系爭房屋 )時，即曾與被上訴人口頭約定租約屆滿後要續租，而上訴人
    承租系爭房屋，係為開設小吃店營業使用，開業階段因有些許虧損，始會遲延繳
    付租金，惟以押租金扣抵後，上訴人並未積欠被上訴人任何租金。嗣上訴人在系
    爭房屋開業賺錢後，被上訴人即不再出租系爭房屋予上訴人，顯無誠信，且被上
    訴人要收回系爭房屋前，竟未與上訴人商談，即寄發存證信函予上訴人，旋向本
    院起訴請求上訴人應給付其數倍之月租金，亦無予上訴人任何商量餘地，是上訴
    人對於原審判決自租期屆至之翌日起至遷讓返還系爭房屋之日止，應按月給付被
    上訴人二萬六千元之違約金，認為過高，而應以原租金之計算標準給付被上訴人
    每月違約金一萬三千元，方為合理。
乙、被上訴人方面：
一、聲明：
 (一)上訴駁回。
 (二)第二審訴訟費用由上訴人負擔。
二、陳述：除與原審判決記載相同者，茲予引用外，補稱：
  (一)被上訴人於兩造簽訂系爭房屋租約時，並未曾同意將系爭房屋於租期屆滿後繼
      續出租予上訴人，否則租約訂定時即可將租期訂為兩、三年，而上訴人承租系
      爭房屋後，繳租即不正常，時有拖延一段時間始付租金之事。又被上訴人以押
      租金抵付上訴人先前積欠之房租後，上訴人仍積欠自九十三年二月二十五日起
      至同年四月二十四日止二個月之租金。再系爭房屋之租賃契約，既於租期屆滿
      時之九十三年四月二十四日即已屆至，迄今已逾半年，已有充分時間供上訴人
      自系爭房屋遷出，詎上訴人仍未搬遷，反繼續占用系爭房屋，屢經被上訴人催
      促，均置之不理。
  (二)被上訴人依約請求之違約金數額，並無過高情事：
      依兩造簽訂之系爭房屋租賃契約第六條約定：「乙方( 即上訴人 )於租期屆滿
      時，除經甲方( 即被上訴人 )同意繼續出租外，應即日將租賃房屋誠心按照原
      狀遷空交還甲方，不得藉詞推諉或主張任何權利，如不即時遷讓交還房屋時，
      甲方每月得向乙方請求按照租金五倍之違約金至遷讓完了之日止，乙方及連帶
      保證人丙方，絕無異議。」乙節，則上訴人於租期屆滿後，仍繼續占有系爭房
      屋使用，顯違反上開契約之規定，應就其違約行為受到懲罰，且上訴人使用系
      爭房屋，本應給付被上訴人使用系爭房屋所獲得相當於租金之不當得利，是原
      審判決上訴人僅須給付按每月租金兩倍計算之違約金，顯無過高，要無不當之
      情。
三、證據：爰用原審所提之立證方法。
    理    由
一、本件被上訴人起訴主張：上訴人向其承租系爭房屋，約定租賃期間自九十二年四
    月二十五日起至九十三年四月二十四日止，租金每月一萬三千元，應於每月二十
    五日以前繳納，租期屆滿即應遷讓房屋，若逾期未交還系爭房屋，應自租期屆滿
    之翌日起至遷讓交還系爭房屋之日止，按每月租金額五倍計算給付違約金，詎上
    訴人自承租後常未依約定期限繳納租金，經被上訴人以押租金扣抵後，尚欠自九
    十三年二月二十五日起至九十三年四月二十四日之租金二萬六千元未付，且被上
    訴人曾於租期屆滿前三十日，即以存證信函通知上訴人不再續租，今租期已屆滿
    ，上訴人仍占有使用系爭房屋，為此訴請上訴人應將系爭房屋遷讓交還被上訴人
    ，並給付所積欠之租金二萬六千元，及自九十三年四月二十五日起至交還系爭房
    屋之日止，按月給付被上訴人六萬五千元之違約金( 被上訴人於原審起訴請求上
    訴人應自九十三年四月二十五日起至遷讓返還系爭房屋之日止，按月給付被上訴
    人六萬五千元，原審判決駁回上訴人應按月給付被上訴人超過二萬六千元部分，
    被上訴人並未聲明不服 )。
二、上訴人則以：上訴人向被上訴人承租系爭房屋時，即曾與被上訴人口頭約定租約
    屆期後要再續租，而上訴人承租系爭房屋，係為開設小吃店營業使用，開業階段
    因有些許虧損，始會遲延繳付租金，惟以押租金扣抵後，上訴人並未積欠被上訴
    人任何租金。嗣上訴人在系爭房屋開業賺錢後，被上訴人即不再出租系爭房屋予
    上訴人，顯無誠信，且被上訴人要收回系爭房屋前，竟未與上訴人商談，即寄發
    存證信函予上訴人，旋向本院起訴請求上訴人應給付其數倍之月租金，亦無予上
    訴人任何商量餘地，是上訴人對於原審判決應按月給付被上訴人二萬六千元之違
    約金，認為過高，而應以原租金之計算標準給付被上訴人每月違約金一萬三千元
    ，方為合理等語，資為抗辯。
三、查被上訴人主張上訴人向其承租系爭房屋，並簽訂租賃契約書，約定租期自九十
    二年四月二十五日起至九十三年四月二十四日止，租金每月一萬三千元，上訴人
    於租期屆滿後，仍占有使用系爭房屋等情，既為兩造所不爭，復經被上訴人提出
    系爭房屋租賃契約書一件附卷可稽，自堪信為真實。至上訴人雖辯稱承租之初，
    曾與被上訴人口頭約定期滿可再續租乙節，惟為被上訴人所否認，上訴人復自承
    未能就此提出任何證據，則上訴人前開所述，既未能提出任何有利於己之證據資
    料以供本院審酌，即難僅據其所述，採為有利於其之認定。
四、按約定之違約金額過高者，法院得減至相當之數額，此為民法第二百五十二條所
    明定。又當事人約定契約不履行之違約金過高者，法院固得依民法第二百五十二
    條以職權減至相當之數額，惟是否相當仍須依一般客觀事實、社會經濟狀況及當
    事人所受損害情形，以為酌定標準( 最高法院四十九年度臺上字第八○七號判例
    意旨參照 )。再約定有違約金者，有債務不履行情事發生時，債權人即不待舉證
    證明其所受損害係因債務不履行所致及損害額之多寡，均得按約定之違約金，請
    求債務人支付。如約定之違約金過高者，債務人固得依民法第二百五十二條規定
    ，請求法院減至相當之數額，惟就約定違約金過高之事實，應由主張此項有利於
    己事實之債務人負舉證責任( 最高法院九十二年度臺上字第六九七號判決意旨同
    此見解 )。查兩造所簽訂系爭房屋租賃契約第六條雖約定：「乙方( 即上訴人 )
    於租期屆滿時，除經甲方( 即被上訴人 )同意繼續出租外，應即日將租賃房屋誠
    心按照原狀遷空交還甲方，不得藉詞推諉或主張任何權利，如不即時遷讓交還房
    屋時，甲方每月得向乙方請求按照租金五倍之違約金至遷讓完了之日止，乙方及
    連帶保證人丙方，絕無異議。」乙節，惟約定之違約金過高者，依前開規定，法
    院本得依職權核減之。而本院審酌上訴人於租期屆滿後，仍繼續占有系爭房屋使
    用，顯有違反上開契約之規定，自應就其違約行為受到懲罰，又因上訴人租用系
    爭房屋係為開設小吃店營業使用，且系爭房屋部分為營業用、部分為住家用，課
    稅現值為二十二萬八千元，復據被上訴人提出九十三年房屋稅繳款書一紙附卷為
    憑，再因系爭房屋於租期屆滿後，社會經濟狀況隨景氣復甦需求增多，如上訴人
    能於租期屆滿時交還系爭房屋予被上訴人，則被上訴人使用、收益系爭房屋可得
    之利益，顯較先前上訴人承租房屋期間繳納之租金一萬三千元為高，並斟酌目前
    不動產景氣情形、社會經濟狀況、物價指數等一切情狀，認為被上訴人主張上訴
    人於租期屆滿後，不依約交還系爭房屋，須給付其按照每月租金五倍計算之違約
    金，尚屬過高，應酌減至按每月租金二倍計算之違約金，方為適當。至上訴人雖
    認本件按每月租金二倍計算之違約金，仍為過高，惟上訴人既未提出有利於其之
    衡量標準，以供本院審酌，即難認其所述，堪予採信。
五、綜上所述，上訴人認應按兩造原先約定租金給付之標準，計算其應給付予被上訴
    人於租期屆滿後使用系爭房屋之違約金，既經本院審酌兩造約定違約金之性質、
    上訴人違約情事、客觀事實及上訴人如能如期履行時，被上訴人可得享受一切利
    益及目前不動產景氣情形、社會經濟狀況、物價指數等一切情狀，認為被上訴人
    請求上訴人於租期屆滿後，按原先每月租金二倍計算之違約金二萬六千元，即無
    不當，應予准許。原審判命上訴人如數給付，於法並無不合，上訴意旨指摘原判
    決不當，求予廢棄改判，為無理由，應予駁回其上訴。
六、本件為判決之基礎已臻明確，兩造其餘攻擊、防禦方法及提出未經援用之舉證，
    經本院審酌後，核與判決之結果無影響，爰不一一加以論駁，附此敘明。
據上論結，本件上訴為無理由，依民事訴訟法第四百三十六條之一第三項、第四百四
十九條第一項、第七十八條，判決如主文。
中　　　華　　　民　　　國　　九十三　　年　　 十一 　　月　　　十　　　日
                              臺灣新竹地方法院民事第二庭
                                  審判長法  官  蔡孟芳
                                        法  官  楊數盈
                                        法  官  王佳惠
右為正本，係照原本作成。
本判決不得上訴。
                                        書記官  林淑瑜
中　　　華　　　民　　　國　　九十三　　年　　 十一 　　月　　 十一　　 日
